臺灣高等法院民事裁定　　　　　　　　　96年度破抗字第76號
抗　告　人　甲○○
上列抗告人因聲請破產和解等事件，對於中華民國96年8月24日
臺灣臺北地方法院96年度破字第26號所為裁定提起抗告，本院裁
定如下：
    主  文
原裁定關於駁回抗告人破產宣告之聲請部分廢棄。
抗告人其餘抗告駁回
抗告駁回部分之抗告程序費用由抗告人負擔。
    理  由
一、
(一)、抗告人即債務人於原法院聲請意旨略以：債務人現有債務新
    台幣（下同）約127萬2000元，債權人清冊如附件所示。
    債務人現任職寵物店，每月收入約2萬7000元，然每月應付
    利息即近2萬元，債務人已符破產法得為破產宣告之要件。
    惟債務人仍願先行進行破產前之和解程序，以債務人每月薪
    資百分之40金額，按各債權人之本金債權8折比例償還，並
    免除利息及違約金，分期清償債務，為此依破產法規定，檢
    附財產狀況說明書、債權人清冊、和解方案、薪資證明、擔
    保同意書等，聲請准許破產和解。倘債權人不同意與債務人
    為和解時，請依法宣告債務人破產等語。
(二)、原法院以抗告人所提擔保同意書未具體說明擔保人是否同意
    於聲請人不履行時，由其代負履行責任一事。於抗告人所列
    之債權人並未一致同意抗告人所提尚乏具體擔保之和解方案
    情形下，抗告人有補正提出適切擔保之必要，經以民國96年
    8月2日裁定命抗告人於五日內補正，抗告人已於96年8月7日
    收受送達，惟逾期仍未補正，抗告人本件和解之聲請為不合
    法應予駁回。原法院另認依抗告人提出之債務人財產目錄及
    財產所得調件明細表所示抗告人現有資產總計9萬3050元，
    而抗告人所負債務總額約為127萬2000元，倘宣告抗告人破
    產，則依抗告人現有資產並扣除抗告人及其家屬之必要生活
    費用後，實難負擔諸如破產管理人報酬等財團費用及其他財
    團債務，抗告人聲請宣告破產，亦無理由，併駁回抗告人破
    產宣告之聲請。
二、抗告意旨略以：抗告人所負之債務已超過其資產總額，且確
    已陷於不能清償之困境，實有必要依破產法相關規定進行和
    解或破產程序，法院若駁回和解之聲請或不認可和解時，應
    依職權宣告債務人破產，請求廢棄原裁定，發回原法院等語
    。
三、按法院對於和解聲請之許可或駁回，應自收到聲請之日起7
    日內，以裁定為之。前項裁定，不得抗告，破產法第9條定
    有明文。
    本件抗告人對原法院駁回其和解聲請之部分抗告，依上開規
    定，於法不合，抗告人此部分抗告，應予駁回。
四、次按破產，對債務人不能清償債務者宣告之，破產法第57條
    定有明文。破產制度兼具債權人平等受償及債務人經濟更生
    之功能。法院就破產之聲請，依破產法第63條第2項規定得
    依職權為必要之調查。債務人須毫無財產可構成破產財團，
    或其財產不敷清償破產財團費用及財團債務，而無從依破產
    程序清理其債務時，始得以無宣告破產之實益，裁定駁回破
    產宣告之聲請（司法院25年院字第1505號解釋參照）。
    查本件抗告人謂其債務本金總計為127萬2000元，其利息均
    係年息近20%，每月利息即近2萬元，而其每月收入僅約2萬
    7000元，則其是否已符破產法第57條「不能清償債務」之規
    定？原法院未予審酌認定，已有未洽。又原法院認抗告人有
    財產9萬3050元，而破產法第95條、96條已列明財團費用、
    財團債務為何，兼以抗告人提出之債權人清冊及債權人所具
    之陳報狀，該債權人均為銀行，人數非多，債權額在10萬
    2000元至64萬元之間（見原審卷第20頁、50-53頁），則其
    財產所購成破產財團是否確不敷清償破產財團費用及財團債
    務，即非無疑？原法院遽以抗告人所提出構成破產財團之財
    產，縱進行破產程序仍不足清償破產財團費用及財團債務，
    難認有宣告破產之實益為由，認抗告人不得聲請宣告破產，
    尚嫌速斷。抗告人抗告意旨指摘原裁定駁回其破產宣告之聲
    請部分不當，求予廢棄，為有理由，爰將原裁定該部分廢棄
    ，由原法院另為適法裁定。
六、據上論結，本件抗告為無一部不合法，一部有理由，爰裁定
    如主文。
中　　華　　民　　國　　96　　年　　10　　月　　15　日
                    民事第八庭
                        審判長 法　官 劉勝吉
　　　　　　　　　　　　　　   法　官 鄭威莉
　　　　　　　　　　　　　　   法　官 滕允潔
正本係照原本作成。
不得再抗告。
中　　華　　民　　國　　96　　年　　10　　月　　17　　日
　　　　　　　　　　　　 　　　書記官 黃麗玲
